【裁判字號】    99,上易,631
【裁判日期】    991102
【裁判案由】    詐欺
【裁判全文】
臺灣高等法院臺中分院刑事判決         99年度上易字第631號
上  訴  人  臺灣臺中地方法院檢察署檢察官
被      告  丙○○
上列上訴人因被告詐欺案件，不服臺灣臺中地方法院98年度易字
第4067號中華民國99年3月30日第一審判決（起訴案號：臺灣臺
中地方法院檢察署98年度偵字第6269號），提起上訴，本院判決
如下：
    主  文
上訴駁回。
    理  由
一、公訴意旨略以：丙○○為址設臺中市○區○○○路58號2樓
    之「美舒到府坐月子中心」（下稱美舒行）負責人，先以美
    舒行名義與產婦何欣怡簽立契約書，約定自民國97年12月6
    日至98年1月2日止，應派遣人員至臺中市○○○路369號5樓
    之產婦何欣怡住處，為產婦何欣怡提供坐月子服務。嗣丙○
    ○意圖為自己不法之利益，於97年12月初，與甲○○約定應
    由甲○○到產婦何欣怡住處服務，工資計算方式為每日工時
    9小時者，以新臺幣（下同）1000元計，每日工時24小時者
    ，以1900元計，致甲○○信以為真而陷於錯誤，遂自97年12
    月6日至13日止，共有8天服務9小時，另自97年12月14日至
    98年1月2日止，共有19天服務24小時，總計在產婦何欣怡住
    處提供27天之到府服務，共計應取得薪資4萬4100元。詎產
    婦何欣怡業於97 年12月14日，已將服務費用全數交付給丙
    ○○，丙○○竟以已付清為由，拒不給付甲○○薪資，致甲
    ○○受有4萬4100元之損害，因認丙○○涉有刑法第339條第
    2項之詐欺得利罪嫌等語。
二、按犯罪事實應依證據認定之，無證據不得認定犯罪事實；不
    能證明被告犯罪，應諭知無罪之判決，刑事訴訟法第154 條
    第2項、第301條第1項分別定有明文。次按所謂認定犯罪事
    實之證據，係指足以認定被告確有犯罪行為之積極證據而言
    ，該項證據自須適合於被告犯罪事實之認定，始得採為斷罪
    之資料；又事實之認定，應憑證據，如未能發現相當確實證
    據，或證據不足以證明，自不能以推測或擬制之方法，以為
    裁判之基礎，最高法院29年上字第3105號、40年臺上字第86
    號著有判例。又按認定犯罪事實所憑之證據，無論係直接證
    據或間接證據，其為訴訟上之證明，須於通常一般之人均不
    致有所懷疑，而得確信其為真實之程度者，始得據為有罪之
    認定，倘其證明尚未達到此一程度，而有合理之懷疑存在，
    復無其他調查途徑可尋，法院即應為無罪之判決，最高法院
    76年臺上字第4986號亦著有判例。
三、公訴人認為被告丙○○涉有詐欺得利罪嫌，無非以告訴人甲
    ○○之陳述，告訴人簽收之估價單、張麗莉提出之切結書、
    美舒行契約書、金額3萬2000元之收據、何欣怡提出之切結
    書、臺灣臺中地方法院98年度中勞小字第28號、98年度勞小
    上字第7號、97年度中勞小字第139號、98年度勞小上字第1
    號等卷宗、98年度中勞小字第47號卷宗、98年度勞小上字第
    8號判決書，被告於98年6月25日民事答辯狀等為主要論據。
四、訊據被告丙○○，堅決否認有何詐欺之犯行，辯稱：告訴人
    甲○○幫助何欣怡做月子部分，是服務白天的，並非全天24
    小時，白天一天800元，27天共21600元，於97年12月14日，
    我到何欣怡家收錢的時候，就當場付款給甲○○，甲○○先
    後向我拿兩次錢，一筆是12200元，一筆是6400元，總共
    18600元；而她服務劉曼玲的部分，因有部分沒有去服務，
    但是已經收了錢，所以抵扣3007元，抵該欠款後，已全部付
    清；甲○○也有簽收據給我，她本來只有簽一次，但是我說
    不行，因為她收了兩次錢，所以我要求她簽二次等語。
五、經查：
(一)證人張麗莉於原審審理中證稱：97年9月28日半天，9月30
    日、10月1日、10月2日、10月3日由美舒行派林阿姨來服務
    ，97年10月5日起至11月1日，由告訴人甲○○來服務，總共
    付37000元，後來追加6天再付7800元，一共44800元，未在
    家中付錢給告訴人，是用轉帳方式付款給美舒行等語（原審
    卷第46-48頁）；證人劉曼玲於原審審理中證稱：我本來要
    由美舒行做30天月子，後來只做了9天，97年11月27日，做
    完時有用電話問被告是否要將錢匯給她，她說不用，要我們
    將現金交給告訴人甲○○，是12202元等語（原審卷第91-
    92頁）；證人何欣怡於原審審理中證稱：97年12月6日起至
    12月13日想做半天，繳了18000元，12月14日至98年1月2日
    改全天，被告曾在我做月子期間到我家中收38000元，我沒
    有跟被告說18000元發票不見了，要再開一張總額38000元之
    發票，發票對我不重要，被告來收錢的時候，我知道被告和
    告訴人甲○○好像在討論薪資問題，所以就跑到房間去看小
    孩，沒有看到被告拿錢給告訴人等語（原審卷第49-51頁）
    。核與告訴人甲○○陳述其先後至張麗莉、劉曼玲、何欣怡
    等產婦家中服務各情相符，復有與估價單、切結書、契約書
    、收據、交易明細查詢表等影本資料附卷可稽（見本院卷第
    39-48頁、第58-65頁）。
(二)被告前揭所辯，其曾給付告訴人二筆款項，一筆12200元，
    一筆6400元，並有告訴人甲○○簽收之估價單可憑(見本院
    卷第44頁)；惟據證人即告訴人甲○○證稱：伊在劉曼玲家
    中收到其先生給付之12203元，另在何欣怡家中收到被告給
    付之6400元，但這兩筆錢都是服務劉曼玲產婦的薪資，因為
    12203元去掉零頭，收據才寫成12200元，至何欣怡部分則全
    未支付，且白天班做了8天，全天班做了19天，總共27天等
    情(見本院卷第32-33頁)。則告訴人雖有收受12203元及6400
    元之款項，但該二筆錢究係服務產婦劉曼玲之薪資，抑或係
    服務產婦何欣怡之薪資？前者12203元與告訴人於估價單上
    所簽收之12200元，是否為同一款項？告訴人服務何欣怡的
    部分，除了白天班，是否尚有全天班？凡此各情，告訴人與
    被告之說詞歧異，致薪資金額及是否給付等項，均有爭執。
(三)至被告與第三人陳淑英之薪資糾紛，據陳淑英補正事實狀所
    訴，其於97年7月16日至8月12日，工作27天，薪資為54000
    元，被告僅給付30000元，尚未收到24000元，有補正事實狀
    1份附在原審97年度中勞小字第139號卷宗可參；惟被告辯稱
    係因第三人陳淑英曾向其借支21000餘元之薪資等語（原審
    97年度中勞小字第139號第16頁）。另被告與第三人蔡雪芬
    之薪資糾紛，據蔡雪芬所訴被告於97年10月、11月、12月共
    積欠其薪資57160元，惟蔡雪芬另於97年3月至9月之薪資，
    均未見有未支付之情形，且被告就蔡雪芬計算薪資之方式亦
    有所爭執，有原審98年度中勞小字第28號卷可參。足見被告
    與陳淑英、蔡雪芬二人間薪資糾紛，被告已有給付部分薪資
    ，僅部分未給付，且均為被告所爭執，並非被告於使其等服
    勞務之初即有何不給付薪資之不法所有意圖。是尚難因被告
    與彼等有薪資之糾紛，而執為本件不利於被告之認定。
(四)綜上所述，被告與告訴人間關於何欣怡部分之薪資，雖互有
    爭執，致彼此說詞歧異；惟依前所述，被告派遣告訴人至張
    麗莉、劉曼玲及何欣怡家中服務，期間自97年10月初至98年
    1月初間，前後賡續連接，薪資並非單一逐次結清，而是互
    相摻雜，亦有代收抵付之事，且非每次均以書面載明，致薪
    資帳目、給付金額不清，彼此各說各話，此所涉係屬民事之
    糾葛，應循民事訴訟途徑解決，尚難據此事後所生之糾紛，
    而認被告自始即有不法所有之意圖。是公訴人所舉之證據尚
    有合理之懷疑存在，不能證明被告犯罪。
六、原審以不能證明被告犯罪，而依刑事訴訟法第301條第1項規
    定，諭知無罪之判決，經核認事用法，並無不合。檢察官提
    起上訴，指被告先前給付張麗莉、劉曼玲之薪資，係取信告
    訴人之手法，且被告一再捏造不實事由，以混淆帳目之方式
    ，拒絕給付薪資，而於民事判決確定後，仍惡意不付款，足
    見被告於派遣告訴人至何欣怡家中服務時，自始即有拒不付
    款之不法所有之意圖等語。惟本案係屬民事糾葛，應循民事
    訴訟途徑解決，尚難認被告於派遣告訴人前往何欣怡家中服
    務時，自始即有不法所有之意圖，業如前述，是檢察官之上
    訴，為無理由，應予駁回。
據上論斷，應依刑事訴訟法第368條，判決如主文。
本案經檢察官乙○○到庭執行職務。
中    華    民    國    99    年    11    月    2    日
            刑事第十一庭  審判長法  官  郭  同  奇
                                法  官  陳  慧  珊
                                法  官  洪  曉  能
以上正本證明與原本無異。
不得上訴。
                                書記官  林  明  冬
中    華    民    國    99    年    11    月    2    日

司法院資訊處製作；財團法人民間司法改革基金會備份。
